臺灣臺中地方法院刑事判決　　　　　　　　　　　　　九十一年度訴字第三一五號
　　公　訴　人　臺灣台中地方法院檢察署檢察官
　　被　　　告　甲○○
　　指定辯護人　本院公設辯護人　丙○○
右列被告因毒品危害防制條例案件，經檢察官提起公訴（九十一年度偵字第五三五號
），本院判決如左：
    主  文
甲○○連續販賣第一級毒品，處有期徒刑捌年陸月，犯罪所得財物新台幣仟元，沒
收，如全部或一部不能沒收時，以其財產抵償之，扣案之含有第一級毒品海洛因殘渣
袋壹個，沒收銷燬之。
    事  實
一、甲○○素行不佳，前曾犯竊盜、違反麻醉藥品管理條例等罪（均未構成累犯），
    詎仍不知悔改。甲○○（所犯施用毒品部分另案偵查中）基於意圖營利之概括犯
    意，於民國（下同）九十年四月間，在臺中縣潭子工業區內，向綽號「阿元」之
    不詳姓名成年男子，以總價新臺幣（下同）三千元購入第一級毒品海洛因一袋，
    除部分供己非法施用外，也準備將之分裝出售予他人牟利，連續先於同年七、八
    月間，在臺中市南屯區○○○○街三十號五樓之二甲○○之女友蔣若榆住處以一
    千元代價，販賣數量不詳第一級毒品海洛因一袋予乙○○施用；再連續於同年十
    月間，亦在上址復以一千元代價販賣數量不詳之第一級毒品海洛因一袋予乙○○
    施用。又乙○○（所犯施用毒品部分另案偵查中）再因毒癮發作，同時已欠缺金
    錢購買毒品，竟萌意圖為自己不法所有之犯意，於同年十二月九日晚上二十三時
    五十五分二十三秒許，以其所使用之第00－00000000號電話撥打其前
    台中市四育國中同屆同學甲○○之行動電話0000－000000號，佯約至
    前開臺中市南屯區○○○○街三十號五樓之二甲○○之女友住處大樓下，以購買
    第一級毒品海洛因，隨即自家中攜帶一把小藍波刀，於翌日即九十年十二月十日
    凌晨零時許至右址大樓下找尋甲○○，預備趁交易毒品之機會，強盜甲○○之毒
    品。乙○○到達該處後，旋即透過大樓管理員丁○○聯絡住於該址臺中市南屯區
    ○○○○街三十號五樓之二之甲○○，佯稱欲向其購買毒品，誘使甲○○下樓，
    但因乙○○身上本無分文，甲○○遂又返回樓上，而乙○○則因該處有管理室之
    警衛人員在場，苦無機會下手行搶。同日（即九十年十二月十日）凌晨零時二十
    分許，乙○○遂於右址大樓附近徘徊，見楊家弘自超商購物後獨自一人步行，遂
    尾隨楊家弘，乙○○跟隨至台中市○○○街二七五號前時，即持上開小藍波刀，
    朝楊家弘左肩刺下，致使楊家弘受有頸部開放性傷口五至十公分之傷害，並隨即
    將楊家弘壓制於地上，楊家弘因身中刀傷且遭壓制而不能抗拒，不得已向乙○○
    稱如要皮夾可拿去等語，乙○○即以施強暴之方式，致使楊家弘不能抗拒，而自
    楊家弘右後口袋取走內裝有二百元、加油券八百元、國民身分證、健康保險卡、
    汽、機車駕駛執照、郵政儲金匯業局、遠東商業銀行、第一商銀提款卡、中國信
    託商業銀行、慶豐銀行信用卡、戶籍謄本等物之皮夾一個。乙○○得手後（所犯
    強盜罪部分業經臺灣台中地方法院檢察署九十年度偵字第二二二○九號提起公訴
    ，由本院九十年度訴字第三○六三號審理判處罪刑後提起上訴，業經台灣高等法
    院台中分院判處罪刑在案。），旋即逃離現場，並以加油卷八百元，向路旁不知
    情之不詳姓名年籍女子換取現金八百元。乙○○取得現金後，復於同日凌晨零時
    三十分許返回台中市○○○○街三十號找尋甲○○，並以一千元在該大樓門口向
    甲○○購得甲○○施用所剩餘之一小袋之第一級毒品海洛因。再於返家途中，將
    小藍波刀及楊家弘之皮夾、健康保險卡、汽、機車駕駛執照、郵政儲金匯業局、
    遠東商業銀行、第一商銀提款卡、戶籍謄本等物，丟棄於台中市○村路○段六八
    八號丸九超市前之垃圾桶。並旋即返回台中市○區○○里○○街一二五巷三九號
    五樓住處，以注射方式施用毒品海洛因。嗣楊家弘報案後，為警循線查獲，並在
    乙○○家中查獲尚未丟棄之楊家弘身分證及中國信託商業銀行、慶豐銀行信用卡
    各一張等物，經警依其供述第一級毒品海洛因來源而循線於同年十二月二十七日
    晚上二十時許，在右揭臺中市南屯區○○○街三十號五樓之二查獲甲○○，並在
    其身上皮包內查獲含有第一級毒品海洛因殘渣袋一個、含有安非他命殘渣袋一個
    ，且在上開住處客廳沙發夾縫內查獲安非他命吸食器一組、葡萄糖一包、注射針
    筒二支及含有安非他命殘渣之杓子一支、含有第一級毒品海洛因殘渣之杓子一支
    。
二、案經臺中市警察局第四分局報請臺灣臺中地方法院檢察署檢察官偵查起訴。
    理  由
一、訊之被告甲○○於偵查中坦承於右揭時地交付乙○○三次第一級毒品海洛因之事
    實，然於本院審理中直承前開第三次（即九十年十二月十日凌晨零時三十分許在
    台中市○○○○街三十號大樓門口乙○○向被告甲○○以一千元購買一小袋之第
    一級毒品海洛因）交付乙○○第一級毒品海洛因實係以一千元販賣予乙○○無誤
    （見本院九十一年二月十九日、九十一年八月十六日審判筆錄），惟仍矢口否認
    有右揭前二次販賣第一級毒品海洛因予乙○○施用之事實，辯稱：伊沒有收錢，
    係伊與乙○○一起去向綽號「阿元」之人買的，購買二千至三千，伊等一人出一
    半的錢，買完回來再分裝的，乙○○因怕伊賺價差，均與伊一起去買再一起回來
    分云云。惟查，被告甲○○於本院審理中曾直承在臺中市南屯區○○○○街三十
    號五樓之二被告甲○○之女友蔣若榆住處轉賣第一級毒品海洛因予乙○○二、三
    次，每次均五百至一千元等語（見本院九十一年七月二十三日訊問筆錄）。且被
    告甲○○如何非法販賣第一級毒品海洛因予乙○○施用之事實，業據證人乙○○
    於警、偵訊中及本院審理中指證明確（見偵查卷第十三頁、第四十五頁、本院九
    十一年八月十六日審判筆錄），且觀之證人乙○○所證述被告非法販賣毒品海洛
    因之時間、地點、連絡方法、販賣第一級毒品海洛因數量、價格等細節十分明確
    詳細，且悉數與被告於偵查中所自承交付毒品情形吻合，並無任何矛盾及瑕疵，
    且其所述向被告甲○○購買第一級毒品海洛因之經過情節與一般毒品吸食者之偶
    發性互供有無之零星交易情節相符合，並無違背常情（經驗法則）或常理（論理
    法則）之情事，況被告甲○○與證人乙○○間並無仇隙或利害關係嚴重衝突，同
    時亦無積欠債務等情，業據被告甲○○與證人乙○○供明在卷，則倘無其事，衡
    情證人乙○○應不致無端虛構誣陷被告之理。再警方依證人乙○○供述第一級毒
    品海洛因來源而循線當場查獲甲○○持有右揭扣案證物可佐。而扣案之含有第一
    級毒品海洛因殘渣袋一個、注射針筒二支及含有第一級毒品海洛因殘渣之杓子一
    支，經囑託內政部警政署刑事警察局鑑定結果，確含有第一級毒品海洛因成分無
    訛，此有該局九十一年三月五日刑鑑字第九一○○三三八二○號鑑驗通知書一份
    在卷可憑。再證人乙○○所使用之第00－00000000號電話與被告甲○
    ○所使用之第0000－000000號行動電話分別於九十年十二月九日凌晨
    二時十分五十八秒、同日二十三時五十五分二十三秒確有通話無誤，亦有被告甲
    ○○所使用之第0000－000000號行動電話通聯紀錄一份在卷可考。按
    第一級毒品海洛因物稀價昂，取得不易，且為政府嚴予查緝之違禁物，是以被告
    甲○○辯稱無償轉讓云云，要無足採。蓋被告甲○○果係無償轉讓於證人乙○○
    ，則證人乙○○於前揭：「九十年十二月十日凌晨零時許至右址大樓找尋被告甲
    ○○交易毒品時，被告甲○○應不致因證人乙○○身無分文，而遂又返回樓上，
    而乙○○亦不致因身無分文無法取得第一級毒品海洛因施用，鋌而走險以其所攜
    帶之小藍波刀刺傷被害人楊家弘，並強取其財物後，再次去向被告甲○○購買第
    一級毒品海洛因。」。另被告甲○○辯稱，係其與證人乙○○一起去向綽號「阿
    元」之人買的云云。然質之證人乙○○證稱，確實有向被告甲○○購買第一級毒
    品海洛因，而其未曾與被告一起去向綽號「阿元」之人買過，亦不認識「阿元」
    等語。此外，證人即被告之女友蔣若榆亦證稱扣案物品係被告所有無訛。而證人
    乙○○前述犯行，亦經被害人楊家弘、證人丁○○於臺灣台中地方法院檢察署九
    十年度偵字第二二二○九號一案中證述明確，復有扣押筆錄、扣押物品目錄表、
    行政院國軍退除役官兵輔導委員會臺中榮民總醫院診斷證明書、現場平面圖、贓
    物領回保管書、現場照片等附於該案卷足資佐證。是綜據上述，被告甲○○空言
    否認，所辯無非臨訟畏罪飾卸之詞，要無足採，事證已臻明確，被告甲○○犯行
    洵堪認定。
二、核被告甲○○所為，係犯毒品危害防制條例第四條第一項販賣第一級毒品罪。被
    告甲○○持有第一級毒品海洛因，嗣進而販賣之，其持有之低度行為應為販賣之
    高度行為所吸收，不另論罪。又被告甲○○先後三次販賣第一級毒品海洛因行為
    ，時間緊接，犯罪構成要件又復相同，顯係基於概括之犯意為之，為連續犯，爰
    依刑法第五十六條之規定以一罪論，原並得加重其刑，然其所犯毒品危害防制條
    例第四條第一項販賣第一級毒品罪之法定本刑為死刑或無期徒刑，依法不得加重
    其刑。被告甲○○先後三次販賣第一級毒品海洛因數量非鉅，情輕法重，犯罪情
    狀尚非無可憫恕，科以法定最低度之刑，猶嫌過重，爰依刑法第五十九條規定，
    減輕其刑。另刑有加重及減輕者，依刑法第七十一條第一項規定，先加後減。爰
    審酌被告甲○○犯罪之動機、目的、手段、品行不佳，詳如前述，此有台灣台中
    地方法院檢察署刑案資料查註紀錄表一份在卷可按、所生危害及犯罪後坦認部份
    罪愆，已具悔意，犯後態度尚佳等一切情狀，量處如主文所示之刑，以資懲儆。
    扣案之含有第一級毒品海洛因殘渣袋一個，因第一級毒品海洛因殘渣與袋子無法
    剝離，且屬被告甲○○販賣第一級毒品海洛因所使用之物，依毒品危害防制條例
    第二條之規定，屬第一級毒品，不問屬於犯人與否，爰依毒品危害防制條例第十
    八條第一項前段之規定，宣告沒收銷燬之。至於扣案之含有安非他命殘渣袋一個
    、安非他命吸食器一組、葡萄糖一包、注射針筒二支、含有安非他命殘渣之杓子
    一支及含有第一級毒品海洛因殘渣之杓子一支均非屬被告甲○○販賣第一級毒品
    海洛因所使用之物，無從依法併予宣告沒收之。被告甲○○前揭三次販賣第一級
    毒品海洛因犯罪所得財物新台幣三千元，依毒品危害防制條例第十九條第一項規
    定，諭知沒收，如全部或一部不能沒收時，以其財產抵償之。
據上論斷，應依刑事訴訟法第二百九十九條第一項前段、毒品危害防制條例第四條第
一項、第十八條第一項前段、第十九條第一項、刑法第十一條前段、第五十六條、第
六十四條第一項、第六十五條第一項、第二項、第五十九條、第七十一條第一項，判
決如主文。
中      華      民      國    九十一    年      八      月    二十七    日
                                        臺灣臺中地方法院刑事第四庭
                                            法  官      洪  俊  誠
右正本證明與原本無異。
如不服本判決，應於判決送達後十日內向本院提出上訴狀，上訴於臺灣高等法院臺中
分院(須附繕本)。
                                            書記官      胡  美  娟
中      華      民      國    九十一    年      八      月    二十七    日
附錄論罪科刑實體法條文：
毒品危害防制條例第四條：
製造、運輸、販賣第一級毒品者，處死刑或無期徒刑；處無期徒刑者，得併科新台幣
一千萬元以下罰金。
製造、運輸、販賣第二級毒品者，處無期徒刑或七年以上有期徒刑，得併科新台幣七
百萬元以下罰金。
製造、運輸、販賣第三級毒品者，處五年以上有期徒刑，得併科新台幣五百萬元以下
罰金。
製造、運輸、販賣專供製造或施用毒品之器具者，處一年以上七年以下有期徒刑，得
併科新台幣一百萬元以下罰金。
前四項之未遂犯罰之。
毒品危害防制條例第十八條：
查獲之毒品及專供製造或施用毒品之器具，不問屬於犯人與否，均沒收銷燬之。但合
於醫藥或研究之用者，得不予銷燬。
前項合於醫藥或研究用毒品或器具之管理辦法，由法務部會同行政院衛生署定之。
毒品危害防制條例第十九條：
犯第四條至第九條、第十二條、第十三條或第十四條第一項、第二項之罪者，其供犯
罪所用或因犯罪所得之財物，均沒收之，如全部或一部不能沒收時，追徵其價額或以
其財產抵償之。
為保全前項價額之追徵或以財產抵償，得於必要範圍內扣押其財產。
犯第四條之罪所使用之水、陸、空交通工具沒收之。
